【裁判字號】    98,易,3315
【裁判日期】    981221
【裁判案由】    詐欺
【裁判全文】
臺灣臺北地方法院刑事判決              98年度易字第3315號
公  訴  人  臺灣臺北地方法院檢察署檢察官
被      告  乙○○
上列被告因詐欺案件，經檢察官提起公訴（98年度偵字第25570
號），被告於準備程序進行中就被訴事實為有罪之陳述，經本院
告知簡式審判程序意旨，並聽取公訴人及被告之意見後，本院合
議庭裁定改由受命法官獨任依簡式審判程序審理，並判決如下，
本院判決如下：
    主  文
乙○○犯幫助詐欺取財罪，累犯，處有期徒刑伍月，如易科罰金
，以新臺幣壹仟元折算壹日。
    事  實
一、乙○○前因恐嚇取財、搶奪、毒品等案件分經論罪科刑確定
    ，另於民國94年間同因幫助詐欺取財案件，經福建金門地方
    法院以94年度易字第16號判處有期徒刑7月確定，數罪定應
    執行刑2年4月，執行中假釋付保護管束，於96年6月24日保
    護管束期滿未經撤銷假釋，視為執行完畢。詎仍不知悔改，
    明知申請行動電話門號使用係輕而易舉之事，可預見無正當
    理由徵求他人提供行動電話門號者，極易利用該門號作為隱
    匿身份，而為與財產犯罪有關之犯罪工具，竟仍基於縱若有
    人持以犯罪亦無違反其本意，而幫助他人詐欺財物之犯意，
    依某報紙刊登收購預付卡廣告，於民國98年7月13日某時許
    ，在臺南縣仁德鄉○○路450號威寶電信股份有限公司（下
    稱威寶電信）仁德中山特約服務中心，申請租用0000000000
    號行動電話預付卡後，當場以新臺幣（下同）300元對價，
    販賣予真實姓名不詳某成年男子。嗣該男子所屬詐欺集團成
    員即意圖為自己不法之所有，於98年8月14日上午8時30分許
    ，輪流假冒員警、王文清課長、楊文慶法官，向甲○○佯稱
    其涉犯金融犯罪，已被通緝，需繳錢疏通云云，並留下上開
    門號行動電話作為聯絡方式，使甲○○陷於錯誤，於當日下
    午2時15分許，在臺北市○○區○○街22巷景美國中側門，
    交付現金200萬元與該詐欺集團某女性成員，並收受偽造之
    「臺北地方法院地檢署公證科提存書」、「臺北地檢署公證
    科收據」文書各1紙，其後該詐欺集團某成員於同年月17日
    中午12時23分許再以上開電話撥打甲○○門號0000000000號
    ，要求甲○○支付190萬元，甲○○始知受騙，經報警處理
    ，循線查悉上情。
二、案經臺北市政府警察局文山第二分局報告臺灣臺北地方法院
    檢察署檢察官偵查起訴。
    理  由
一、本件被告乙○○所犯核屬刑事訴訟法第273條之1第1項所定
    死刑、無期徒刑、最輕本刑為三年以上有期徒刑以外之罪，
    亦非高等法院管轄之第一審案件，而被告於本院行審判程序
    中就被訴事實為有罪之陳述，經告知被告簡式審判程序之旨
    並聽取當事人意見後，本院裁定獨任進行簡式審判程序，由
    受命法官獨任審理，是本件之證據調查，依刑事訴訟法第27
    3條之2規定，不受同法第159條第1項、第161條之2、第161
    條之3、第163條之1及第164條至第170條規定之限制，合先
    敘明。
二、上述犯罪事實業據被告於本院審理時坦承不諱，並經被害人
    甲○○於警詢時證述明確。此外，並有被害人提出之「臺北
    地方法院地檢署公證科提存書」、「臺北地檢署公證科收據
    」各1紙及卷附0000000000門號通聯調閱查詢單、威寶電信
    行動電話預付卡服務申請書在卷可稽，足見被告前述任意性
    自白與事實相符，應堪採信。再按行動電話門號係與他人聯
    繫之重要工具，具有強烈屬人性及隱私性，自以本人或有一
    定信任關係之他人保管使用為原則，且近年來社會上利用人
    頭門號電話詐騙他人金錢，以逃避政府查緝之案件屢見不鮮
    ，復廣為媒體報導且迭經政府宣傳，被告係智識正常之人，
    對此應知之甚詳，其對詐欺集團收集行動電話門號，得供聯
    繫收購帳戶或詐騙被害人匯入款項所用，應有所認知及警覺
    ，且被告前於94年間因販賣帳戶予詐欺集團使用之連續幫助
    詐欺案件，經福建金門地方法院以94年度易字第16號判處有
    期徒刑7月確定，其對於高度屬人性之電話門號交付他人使
    用，將作為他人犯罪工具乙情，更可預見，詎其仍貿然為之
    ，顯見其對提供所申辦之門號予他人使用，有遭人利用作為
    詐騙工具之可能，有所預見且不違背其本意，是其具有幫助
    詐欺取財之不確定故意，應可認定。綜上所述，本件事證明
    確，被告犯行堪以認定，應依法論科。
三、按刑法上之幫助犯，係對於犯罪基於幫助之意思，對於正犯
    資以助力，但未參與實施犯罪之行為者而言。本案詐欺集團
    成員取得被告之門號後，推由共犯向被害人甲○○等人詐騙
    取得財物，然被告僅單純交付門號，並無事證足認有參與詐
    欺正犯行為，故核被告所為，係犯刑法第30條第1項前段、
    第339條第1項之幫助詐欺取財罪，並應依刑法第30絛第2項
    規定，減輕其刑。而被告有如事實欄所載之犯罪科刑執行情
    形，有臺灣高等法院被告前案紀錄表附卷為憑，其於有期徒
    刑執行完畢後，五年以內故意再犯本件有期徒刑以上之罪，
    為累犯，應依刑法第47條第1項規定加重其刑，並依法先加
    而後減之。爰審酌被告前已有如上幫助詐欺前科，仍不知警
    惕，本件復交付門號予他人使詐欺正犯得以順利遂行犯罪，
    影響被害人對人際關係及公權力機關信任，並使犯罪之追查
    過程更趨困難，且本件被害人遭詐騙金額高達200萬之鉅額
    損失，被告所為實應予以非難，惟考量被告僅交付1組門號
    ，獲取對價為300元，且於本件審理中坦承犯行，尚有悔意
    ，兼衡其智識程度等一切情狀，量處如主文所示之刑，並諭
    知易科罰金之折算標準。至於被害人提出前開文書及其上偽
    造之「臺灣省臺北地檢署印」印文，均係該詐欺集團成員另
    為偽造文書犯行所得之物，與本件被告提供門號幫助詐欺取
    財之行?間並無直接關係，故上開文書或印文爰不於本案中
    另諭知沒收，附此敘明。
據上論斷，應依刑事訴訟法第273條之1第1項、第299條第1項前
段，刑法第30條第1項前段、第2項、第339條第1項、第47條第1
項、第41條第1項前段，刑法施行法第1條之1，判決如主文。
本案經檢察官郭力菁到庭執行職務。
中    華    民    國    98    年    12    月    21    日
                  刑事第十三庭  法  官  林瑋桓
以上正本證明與原本無異。
如不服本判決應於收受送達後10日內向本院提出上訴書狀，並應
敘述具體理由；其未敘述上訴理由者，應於上訴期間屆滿後20日
內向本院補提理由書（均須按他造當事人之人數附繕）「切勿逕
送上級法院」。
                                書記官  潘文賢
中    華    民    國    98    年    12    月    21    日
附錄本案所犯法條全文
刑法第339條
意圖為自己或第三人不法之所有，以詐術使人將本人或第三人之
物交付者，處5年以下有期徒刑、拘役或科或併科1千元以下罰金
。
以前項方法得財產上不法之利益或使第三人得之者，亦同。
前二項之未遂犯罰之。

司法院資訊處製作；財團法人民間司法改革基金會備份。
